臺灣臺北地方法院民事裁定              100年度抗字第198號
抗  告  人  盛富開發股份有限公司
法定代理人  簡幸官
抗  告  人  兆鴻世紀企業股份有限公司
法定代理人  毛恩深
抗  告  人  第一投資股份有限公司
法定代理人  林志炫
抗  告  人  許勝發
            許顯榮
相  對  人  上海商業儲蓄銀行股份有限公司
法定代理人  邱怡仁
上列當事人間聲請本票准許強制執行事件，抗告人對於中華民國
100年6月8日本院所為之100年度司票字第5705號民事裁定提起抗
告，本院裁定如下：
    主  文
抗告駁回。
抗告程序費用新臺幣壹仟元由抗告人連帶負擔。
    理  由
一、按執票人向本票發票人行使追索權時，得聲請法院裁定後強
    制執行。票據法第 123條定有明文。次按本票執票人，依票
    據法第 123條規定，聲請法院裁定許可對發票人之強制執行
    ，係屬非訟事件，此項聲請之裁定，及抗告法院之裁定，僅
    依非訟事件程序，就本票形式上之要件是否具備予以審查為
    已足，並無確定實體上法律關係存否之效力，如發票人就票
    據債務之存否或數額有爭執時，應由發票人提起確認之訴，
    以資解決（最高法院57台抗字第76號、56年台抗字第714 號
    判例意旨參照）。再按，發票人或背書人，得為免除作成拒
    絕證書之記載。匯票上雖有免除作成拒絕證書之記載，執票
    人仍應於所定期限內，為承兌或付款之提示，但對於執票人
    主張未為提示者，應負舉證之責。票據法第94條第 1項、第
    95條亦分別定有明文，該規定依票據法第 124條於本票亦有
    準用之。是本票既經記載免除作成拒絕證書，票據債務人若
    抗辯執票人未經提示付款，即應負舉證責任（最高法院72年
    度台上字第598號判決意旨參照）。
二、本件相對人主張：伊執有抗告人於民國99年 5月26日共同簽
    發之本票 1紙，內載金額新臺幣（下同）5792萬2800元，付
    款地在相對人公司事務所，利息按年息 2.12%計算，免除作
    成拒絕證書，到期日未載，詎於100年3月21日經提示僅支付
    其中部分外，其餘5643萬9602元未獲付款，為此提出本票1
    紙，聲請裁定就上開金額及依約定年息計算之利息准許強制
    執行等語，並提出本票1紙為證。
三、本件抗告意旨略以：本件系爭本票上雖有免除作成拒絕證書
    之記載，但執票人於行使追索權前仍應於所定期限內為付款
    之提示，本件自相對人於到期日並未向抗告人為提示及催討
    ，卷內亦無提示及催討之證據，僅有本票一紙，是其稱曾於
    到期日之100年3月21日後提示，顯非事實，原審法院不查，
    即為准許相對人執行之裁定，實非適法云云。
四、經查，對人主張其執有抗告人為發票人，如原裁定所示之本
    票 1紙，並免除作成拒絕證書，詎屆期提示未獲全部付款，
    依票據法第 123條規定聲請裁定許可強制執行等情，已據提
    出本票一紙為證，原裁定予以准許，自無不合；又系爭本票
    上有免除作成拒絕證書及通知拒絕事由之記載，依前開規定
    ，票據債務人若抗辯執票人未經提示付款，即應負舉證責任
    ，然本件抗告人僅空言相對人未為付款之提示，而未能進而
    舉證證明之，則其所為相對人不得行使追索權之抗辯即無足
    取。從而，抗告意旨指摘原裁定不當，求予廢棄，為無理由
    ，應予駁回。
五、據上論結，本件抗告為無理由，依非訟事件法第46條、第21
    條第2項、第24條第1項，民事訴訟法第495條之1第1項、第
    449條第1項、第85條第2項，裁定如主文。
中    華    民    國    100    年    8    月    19    日
                  民事第三庭    審判長法  官   郭美杏

                                      法  官   汪怡君
                                      法  官   曾益盛
以上正本係照原本作成。
本裁定除以適用法規顯有錯誤為理由，並經本院許可外，不得再
抗告。如提起再抗告，應於收受後10日內委任律師為訴訟代理人
向本院提出再抗告狀，並繳納再抗告費新臺幣1,000元。
中    華    民    國    100    年    8    月    22    日
                                      書記官  蔡雲璽